最高法院刑事判決　　　　　　　　　　　　　　　八十六年度台上字第七四四○號
　　上　訴　人　甲○○
右上訴人因偽造文書案件，不服台灣高等法院中華民國八十五年十二月二十六日第二
審判決（八十五年度上訴字第四三七一號，起訴案號：台灣板橋地方法院檢察署八十
四年度偵字第一六六三一號），提起上訴，本院判決如左：
    主  文
原判決撤銷，發回台灣高等法院。
    理  由
本件原判決維持第一審論處上訴人甲○○行使偽造私文書，足以生損害於他人，累犯
罪刑，固非無見。
惟查：(一)、事實之認定，應憑證據，如未能發現相當證據，或證據不足以證明，自不
能以推測或擬制之方法，以為裁判基礎。卷查證人郭子瑛於警訊中證稱：「……大約
七月中下旬有名男子持戴順省之身分證、駕照正本至我靠行之租車公司向我租車，因
該男子外表忠厚老實，而又很急的樣子，所以我未注意詳核其所持證件，就將自小客
車出租給他」（見八十四年度偵字第一六六三一號卷第三頁背面），然其於第一審法
院調查時稱：「有（核對甲○○所寫的資料與戴順省身分證之資料是一致的）」（
見一審卷第六十六頁背面）。是證人郭子瑛之證詞，尚非毫無瑕疵，乃原判決憑郭子
瑛之證言為論處上訴人偽造文書罪刑之唯一證據，自屬於法有違。(二)、有罪之判決書
內應記載對於被告有利之證據不採納之理由，刑事訴訟法第三百十條第二款定有明文
。本件上訴人辯謂伊在租車契約上簽自己名字並填寫家中電話，而證人即上訴人所生
之子陳桂勤亦於原審證述：「去（八十四）年八月初有人打電話，那人說『甲○○在
不在﹖』我說『不在』，他說『甲○○有無租車﹖』我說『不知道』，然後他就掛掉
了」（見一審卷第四十五頁背面）。苟證人陳桂勤所證屬實，則上訴人上開辯解，似
非毫無審酌之餘地。原審不予採信，亦未說明不予採信之理由，難謂適法。(三)、稽之
卷內資料，證人郭子瑛於偵查中證稱：「我有在身分證背面看到戴順省的職業欄是山
腳國小，我用一○五去查，問到他本人，他說沒向我租車，所以發現租車的人不實在
」（見八十四年度偵字第一六六三一號卷第六十九頁背面），乃原判決竟於理由內謂
：「足見郭子瑛係依契約上所載戴順省之年籍資料，打電話與被害人戴順省連絡，而
查知上訴人冒名租車等情」，憑以論處上訴人偽造文書罪刑之證據，顯與卷內資料不
符，亦有違誤。上訴意旨指摘原判決不當，為有理由，應認原判決有發回更審之原因
。至原判決不另諭知無罪部分，基於審判不可分之原則，應併予發回，附此明。
據上論結，應依刑事訴訟法第三百九十七條、第四百零一條，判決如主文。
中      華      民      國    八十六    年     十二     月     十八     日
                              最高法院刑事第五庭
                                  審判長法官  陳  錫  奎
                                        法官  洪  清  江
                                        法官  吳  昭  瑩
                                        法官  吳  昆  仁
                                        法官  李  伯  道
      右正本證明與原本無異
                                              書  記  官
中      華      民      國    八十六    年     十二     月    二十四    日
